【裁判字號】    89,易,434
【裁判日期】    890906
【裁判案由】    竊盜
【裁判全文】
臺灣雲林地方法院刑事判決                          八十九年度易字第四三四號
    公  訴  人  臺灣雲林地方法院檢察署檢察官
    選任辯護人  劉炯意
右被告因竊盜案件，經檢察官提起公訴（八十九年度偵字第二一二一號），本院判決
如左：
    主  文
丁○○竊盜，處有期徒刑拾月，緩刑年。
    事  實
一、丁○○〔原名鄭震宇〕意圖為自己不法之所有，於民國八十七年十二月八日十五
    時許，在台中市○○路與武德街口，徒手竊取杏昌企業股份有限公司所有、現由
    戊○○使用之車號Ｂ二─六九四０號自小貨車一部，得手後供己代步使用。繼於
    八十八年十二月間某日，因其冷凍廠經營不善而歇業，積欠許甲○○〔已另案由
    檢察官不起訴處分〕小鴨貨款未付，乃將該車駛至雲林縣麥寮鄉橋頭村橋頭二四
    七之三十六號許甲○○住處質押，以供作許甲○○之債權擔保。嗣於八十九年二
    月十三日十一時三十分許，為警在許甲○○上揭住處查獲該小貨車，始循線查悉
    上情，並扣得前開自小貨車一部。
二、案經臺灣雲林地方法院檢察署檢察官自動檢舉偵查起訴。
    理  由
一、訊之被告丁○○，對於其前經營冷凍廠歇業，積欠許甲○○小鴨貨款，迄未結算
    等情不諱，惟矢口否認有竊盜犯行，於檢察官偵查時辯稱：該車係吳錦全〔經查
    ，應為黃本全〕所有，置放於雲林縣四湖鄉林厝寮其經營之冷凍廠，因其積欠許
    甲○○貨款，許甲○○自行至其冷凍廠，將車取回質押的，伊未竊取該車云云；
    於本院審理時改口辯稱：伊有積欠許甲○○貨款，未結算，欠多少未結不知道，
    伊從沒有見過該車，據悉該車係丁宏城等人竊盜後賣給許甲○○，因被告與許甲○○有財務糾紛，許甲○○很不諒解被告，乃將本案推給被告，一則保護其本人
    及丁宏城等人，二則讓被告吃苦頭，被告因遷至台北，故檢察官屢次傳訊未到，
    八十九年三月十四日開庭，當日上午許甲○○、乙○○、丁宏城、丙○○等人，
    一起對被告洗腦，教唆被告應如何回答，可以讓大家都沒事，茲因之前伊等即用
    電話連絡被告，不斷教唆被告，被告心生有異，故於當日對談時予以錄音，有錄
    音帶及譯文可證，錄音帶中丁宏城說不可以說無牌，假裝說是本泉介紹的一、二
    萬沒關係，本泉死了，沒辦法問別人，做人做事都要怎麼做，宇仔並沒有從中得
    到好處等語；丁宏城亦承認有說過這段話；但被告立即回答像這種東西，如被捉
    到，誰就說是誰的，這種問題不可針對我等語；許甲○○接口說算我比較認識你
    ，被捉到，就指說是你〔被告〕；被告在帶音帶亦曾說不可以你們叫我怎麼說，
    就是怎麼說，否則幹嘛調我回來，你們不可以連我也拖下去等語。由上可知，被
    告確實未竊取該車，是許甲○○等人教唆，故予配合，豈料只有被告有事，不得
    不全盤托出，許甲○○偵查時皆稱是被告八十八年十二月左右牽該車給其質押，
    出庭後改稱是伊至被告冷凍廠牽回，其供詞反覆，不論就時間、次數、方法前後
    不一，至今無法舉證被告八十八年十二以後退票情形，且許甲○○承認被告於八
    十八年七、八月即離開雲林，前往台北謀生，既然不在雲林，怎麼會將車子連同
    鑰匙一起放在廢棄工廠，自與常理不合，伊沒有將Ｂ二─六九四０號小貨車開到
    許甲○○住處，伊當時人不在台西，不可能將車交給許甲○○質押，該小貨車並
    非伊竊取的云云。惟查，車號Ｂ二─六九四０號自小貨車，係杏昌企業股份有限
    公司所有、現由戊○○使用，該車係在八十七年十二月八日十五時許，在台中市
    ○○路與武德街口附近失竊，已據報案人即被害人戊○○指述綦詳，並有車輛竊
    盜、車牌失竊查詢車輛認可資料一紙附卷可稽。而證人許甲○○於警訊及偵查時
    初雖證以：前開自小貨車係被告親自駛來等語；嗣於偵查時與被告同時到庭後，
    改口證稱：係自行前往被告開設之冷凍廠將車開回等語；於本院審理時證以：是
    被告欠我的錢，我牽來質押，我是到被告冷凍廠牽的，他〔指被告丁○○〕八十
    八年十二月間，牽到我住處，第一次是被告將該車開到我住處質押，之前他支票
    跳票，欠我的錢，所以我質押車子，他重新開票過來換，被告就開該部車子回去
    ，之後所開的票又跳票，他人到台北，我在他冷凍廠找到車子，電話跟他連絡後
    ，我將車子開回去等語，並有支票及退票理由單附卷足佐。再者，證人乙○○亦
    到庭證以：我認識被告及許甲○○，有生意往來，被告在冷凍廠工作，我賣鴨給
    被告，聽許甲○○說車號Ｂ二─六九四０號小貨車是被告欠他錢，該部車子是被
    告的，是否牽到許甲○○那質押不清礎等語；證人丁宏城到庭證以：八十九年三
    月十四日上午有協調Ｂ二─六九四０號車子的事，是被告叫我去，在四湖附近被
    告鴨寮，被告跟我說他有一部車子，被朋友牽去，出了問題，他才跟我說那部車
    子是誰的，我要他實話實講，後來說這部車子是「本泉」的，本泉於前一、二天
    過逝等語；證人丙○○到庭證以：不知道被告與許甲○○債務情形，有一次我向
    許甲○○買小鵝，我問他是否又買車，他說「宇仔」〔指被告丁○○〕欠其錢，
    車子給他牽來給他押或抵債不清楚，誰牽去沒有看到等語。綜合上揭證詞，證人
    丁城證以被告跟他說被告有一部車子，被朋友牽去，出了問題；證人許甲○○亦
    證以第一次是被告將該車開到其住處質押，被告換票後，將該車子牽回，所簽發
    支票退票後，經連絡被告後，始由其自己將該車牽回；證人乙○○、丙○○亦均
    曾聽聞許甲○○說該車，係被告丁○○所有，因債務未清致留置於許甲○○住處
    ，顯見被告丁○○確曾使用過車號Ｂ二─六九四０號小貨車無訛。否則，證人丁
    宏城應被告之邀，於八十九年三月十四日協調車號Ｂ二─六九四０號車子之事時
    ，應不致為上揭證述之理。證人許甲○○亦不致對其客戶，指稱被告欠其貨款未
    付，以該車為質押等情事。是被告丁○○辯稱其未見過該車等情，既與上述證人
    證詞不合，又無法舉證以實其說，所辯應係犯後卸飾之舉，實無足取。又被告丁○○於檢察官偵查時，供稱：該車是吳錦全〔指黃本全〕的，我們認識很久了，
    他時常至我處聊天云云。而證人黃本頭即黃本全之兄、及其配偶黃陳素花，均到
    庭證稱：伊等從未看過該部小貨車，亦未見過黃本全開過該部車等語，顯見被告
    上揭辯詞，應係畏罪情虛狡飾之詞。參以被告丁○○年已三十九歲，有其年籍資
    料可按，其又曾經營冷凍廠生意，社會經驗豐富，凡事自有正常判斷能力，其辯
    辯八十九年三月十四日開庭，當日上午許甲○○、乙○○、丁宏城、丙○○等人
    ，一起對被告洗腦，教唆被告應如何回答，可以讓大家都沒事云云。惟查，此部
    分所辯，已為證人許甲○○、乙○○等人否認，而證人丁宏城雖證稱：被告跟我
    說他有一部車子，被朋友牽去，出了問題，他才跟我說那部車子是誰的，我要他
    實話實講，後來說這部車子是「本泉」的等語。綜觀上揭證詞，尚難為有利於被
    告之認定。是被告丁○○上揭所辯，亦無足採。再者，被告丁○○提出錄音帶及
    譯文，固供稱錄音帶中丁宏城說不可以說無牌，假裝說是本泉介紹的一、二萬沒
    關係，本泉死了，沒辦法問別人，做人做事都要怎麼做，宇仔並沒有從中得到好
    處等語；被告立即回答像這種東西，如被捉到，誰就說是誰的，這種問題不可針
    對我等語；許甲○○接口說算我比較認識你，被捉到，就指說是你〔被告〕；被
    告在帶音帶亦曾說不可以你們叫我怎麼說，就是怎麼說，否則幹嘛調我回來，你
    們不可以連我也拖下去等語。而上揭錄音帶，經本院八十九年八月七日當庭勘驗
    結果，固有談及該車無牌、及法院字句，也談到是人牽來的，被告有說我不能再
    講說是我牽的，不能將我拉下來等語，因錄音帶音質不佳，餘則混淆不清，且從
    上揭內容以觀，被告既已認識到這種東西〔指竊盜〕，如被捉到，誰就說是誰的
    等語，證人許丁素、乙○○否認參與協調；證人丁宏城雖證稱其有參與協調，惟
    其證稱不可以說無牌，假裝說是本泉介紹的一、二萬沒關係，本泉死了，沒辦法
    問別人，做人做事都要怎麼做，宇仔並沒有從中得到好處等語，乃被告找其協調
    研究如何處理時，其個人主觀評價問題，且為避免事情擴大，並應被告供稱該車
    無牌及被告向其說那部車子是誰的，要他實話實講後，被告說這部車子是「本泉
    」的，證人丁宏城始跟被告如此說項，其對該車來源既屬不知，且應被告之邀而
    上揭陳述，亦難憑此即認被告無竊車情事。再者，證人許甲○○已於本院審理時
    ，證以被告欠我的錢，第一次是被告將該車開到我住處質押，他重新開票過來換
    ，被告就開該部車子回去，之後支票又跳票，他人到台北，我在他冷凍廠找到車
    子，電話跟他連絡後，將車子開回去等語，互核與其在警訊中供述吻合。至證人
    許甲○○固於檢查官偵查時，證稱其自行前往被告開設之冷凍廠將車開回等語，
    惟此乃訊問內容與被訊問者之交集問題，因當時檢察官訊問時，未訊及第一次牽
    車及第二次牽車之具體情形，致被告僅就後面牽車之細節回答，尚難認有何歧異
    。此部分被告所辯，亦無足取。又被告雖辯稱其於八十八年七、八月即離開冷凍
    廠，已因經營不善而負債遠颺，該處廢棄不用，許甲○○竟能於八十八年十二月
    ，再與被告聯繫，並前往冷凍廠取該車〔而該車尚插有鑰匙〕，認與常情有違云
    云。惟查，證人許甲○○於檢察官偵查時，證稱其第二次要牽車子時，經被告同
    意才開回來，鑰匙在車上等語。而被告亦供稱她〔指許甲○○〕打電話給我，說
    要牽我的車子，我車都放在工廠，我說我工廠如有車，你就去牽等語，互核尚屬
    相符，參以車號Ｂ二─六九四０號小貨車，當時並未懸掛車牌，一般人容易信賴
    為贓車，且駕用於道路間，最易為警盤查，本就不敢任意駕駛使用，則該車鑰匙
    隨車置放，亦非不可能，且證人許甲○○係證稱鑰匙置放於車上，亦非證以該車
    尚插有鑰匙，則將該車鑰匙置於車內隱密處，亦與常情不違。是被告上揭所辯，
    亦無足採。事證明確，被告犯行堪以認定。
二、核被告所為，係犯刑法第三百二十條第一項之竊盜罪行。爰審酌被告竟因一時貪
    念，竊取被害人小貨車供己代步之用，嗣又因積欠許甲○○債務，將該車質押與
    許甲○○供作擔保，參酌被害人之損害程度，與竊盜罪對於社會所生之危害程度
    、及其犯罪動機，目的、被告犯後態度等一切情狀，量處如主文所示之刑。末查
    ，被告前雖於八十三年間，因違反電業法案件，經本院判處有期徒刑十月，緩刑
    三年確定，其緩刑期滿刑之宣告失其效力，視同未受有期徒刑以上刑之宣告，有
    台灣雲林地方法院檢察署刑案資料查註紀錄表、及本院被告全國前案紀錄表在卷
    可稽，其因一時貪念，致罹刑章，經此罪刑之宣告後，當知所惕勵，應無再犯之
    虞，本院綜合各情，認前揭對其所宣告之刑，宜以暫不執行為適當，爰併宣告緩
    刑三年，以勵自新。至車號Ｂ二─六九四０號小貨車，為杏昌企業股份有限公司
    所有，應發還該公司，附帶敘明。
據上論斷，應依刑事訴訟法第二百九十九條第一項前段，刑法第三百二十條第一項、
第七十四條第一款，罰金罰鍰提高標準條例第一條前段，判決如主文。
本案經檢察官劉仁慈到庭執行職務
中      華      民      國    八十九    年      九      月      六      日
                                        臺灣雲林地方法院刑事第一庭
                                            法  官  林  秋  火
右正本證明與原本無異。
如不服本判決，應於判決送達後十日內，向本院提出上訴狀。（須附繕本）
                                            書記官  曾  玲  玲
中      華      民      國    八十九    年      九      月      六      日
刑法第三百二十條
意圖為自己或第三人不法之所有，而竊取他人之動產者，為竊盜罪，處五年以下有期
徒刑、拘役或五百元以下罰金。
意圖為自己或第三人不法之利益，而竊佔他人之不動產者，依前項之規定處斷。
前二項之未遂犯罰之。


司法院資訊處製作；財團法人民間司法改革基金會備份。
